臺灣高等法院刑事判決　　　　　　　　95年度上訴字第4777號
上　訴　人
即　被　告　甲○○
選任辯護人　江松鶴律師
選任辯護人　許瑞榮律師
選任辯護人　趙元昊律師
上列被告因違反毒品危害防制條例案件，不服臺灣桃園地方法院
94年度訴字第1158號，中華民國95年11月7日所為第一審判決（
起訴案號：臺灣桃園地方法院檢察署93年度偵字第14098號），
，提起上訴，本院判決如下：
    主  文
上訴駁回。
    事  實
一、甲○○明知甲基安非他命係毒品危害防制條例第二條第二項
    第二款規定之第二級毒品，不得販賣、持有及施用。竟先為
    供己施用，於民國九十三年四月初某日，在臺北縣中和市○
    ○路「香格里拉MOTEL」對面路旁，以新台幣二十五萬元之
    代價，向姓名年籍不詳之綽號「阿賢」成年男子一次擬購入
    甲基安非他命五百公克，因甲基安非他命僅有三百餘公克而
    數量不足，遂另暫收取第一級毒品海洛因二包（共淨重十五
    ．六四，空包裝重三．四０公克）供作擔保，言明事後追補
    甲基安非他命數量之差額後，返還該海洛因，因而受讓持有
    第二級毒品甲基安非他命，藏放在其位於桃園縣中壢市○○
    路七十二號居處。嗣於持有上述第二級毒品甲基安非他命期
    間，竟萌生販賣牟利之意圖，自九十三年五月十八日起至同
    年八月十六日止，分別以其行動電話與姓名年籍不詳之綽號
    「啟安」、「妹仔」、「小丁」、「STEVEN」、「志成」、
    「阿猴」等人，洽談欲販賣第二級毒品甲基安非他命之事宜
    ，尚未著手交易而繼續持有該甲基安非他命。經警持合法之
    監聽票監聽上述通話內容而發現，進而合法聲請搜索票，於
    九十三年八月三十一日下午五時許，在上述居處，為警查獲
    。並查扣其上述甲基安非他命十七包（含袋重三百九十二．
    八０公克，淨重三百八十一．三五公克，取樣鑑驗總餘淨重
    三百八十一．０六公克）及其所有之研磨器一台、電子磅秤
    一台、帳冊二本、分裝袋一批、藥鏟一支，及行動電話四支
    、SIM卡七張。（其持有第一級毒品海洛因，及持有第二級
    毒品大麻部分，業經判決確定）
二、案經臺北市政府警察局移請臺灣桃園地方法院檢察署檢察官
    偵查起訴。
    理  由
一、訊據被告甲○○矢口否認有意圖販賣所持有第二級毒品甲基
    安非他命之犯行，辯稱：扣案之甲基安非他命係被告於93年
    8 月31日被捕前幾天，由ㄚ鹹所寄放云云。惟查被告自警訊
    及偵查並原審審理中，均供稱因綽號「阿賢」之男子所販賣
    之安非他命價格便宜，且純度較高，其僅想買來自己施用，
    但因需一次購足五百公克，故以新台幣二十五萬元向「阿賢
    」洽購，後因數量不足，「阿賢」在裡面放了一些海洛因，
    並向其表示海洛因先暫放，會儘速拿安非他命換回等語。經
    查被告就警訊及偵訊筆錄之證據能力並無爭執，尤無事證認
    各該筆錄之製作，有對被告施以法所禁止之不正方法之情事
    ，是被告所陳於93年 4月初，向阿賢購入及持有安非他命，
    係出於被告任意性自白，其於原審最後審理期日改稱係93年
    8 月31日被捕前幾天才買入該安非他命並持有，於本院審理
    中始改稱係被捕前幾天才因寄藏而持有云云，均為飾卸之詞
    ，自非可採。並有扣案之安非他命及法務部調查局九十三年
    十月二十二日調科壹字第０八０００八三五七號、第000
    000000號鑑定通知書、內政部警政署刑事警察局九十
    三年十二月二十八日刑鑑字第０九三０一八五二三七號鑑驗
    通知書各一件附偵查卷可佐。是上述證據與被告之自白或不
    利於己之陳述，互核一致，足認被告自承持有甲基安非他命
    之任意性自白，與事實相符，應堪採信。又查被告確有施用
    第二級毒品甲基安非他命之習慣犯行，為其所供明，且被告
    於九十三年八月三十一日為警逮捕後所所採集之尿液送臺灣
    尖端先進生技醫藥股份有限公司鑑定，鑑定結果安非他命類
    呈陽性反應，有該公司濫用藥物檢驗報告一件附偵卷足憑（
    被告施用第二級毒品安非他命部分，業於九十四年一月十日
    起自同年二月二十四日止，經執行觀察勒戒在案），則被告
    為圖價格較便宜而一次購入較多數量，尚合常情，是被告供
    稱為供己施用而販入甲基安非他命，應可採信。其改稱係被
    捕前數天，ㄚ鹹所寄放，並無較可信之情況，係卸責之詞。
二、又查被告九十三年四月初購入該批安非他命後，自九十三年
    五月十八日起至同年八月十六日止分別以其行動電話與姓名
    年籍不詳之綽號「啟安」、「妹仔」、「小丁」、「STEVEN
    」、「志成」、「阿猴」等人洽談毒品安非他命之事宜，並
    以代號「男的」（或「男生」）、「硬的」、「皮鞋」取代
    安非他命，「女的」（或「女生」）、「軟的」、「布鞋」
    取代海洛因（海洛因部分未據起訴，公訴檢察官稱另案告發
    偵辦），被告並坦承監聽譯文內容所謂「男」、「女」，「
    硬」、「軟」分別代表安非他命及海洛因（惟被告辯稱不解
    皮、布鞋之意義）。雖被告始終否認有販賣或意圖販賣安非
    他命之情，惟查被告與「啟安」於九十三年五月十八日之監
    聽譯文中，啟安要求交換，被告回以有「男的」（安非他命
    ），身上未帶「女的」（海洛因），並要「啟安」施用「男
    的」即可等語；與「妹仔」於同日之監聽譯文中，被告要「
    妹仔」幫其推銷，並稱現在「男生好一點」、「今天弄硬的
    ，沒有弄軟的」等語；與「小丁」於九十三年七月二十八日
    十九時四十七分之監聽譯文中，被告告知「我有男的」，「
    小丁」告以要到桃園找被告拿「男的」，並稱「先跟你處理
    一萬」等語，其後「小丁」於二十二時二十五分又與被告通
    話，告以「你先拿四分之一給我，我明天拿身分證給你，昨
    天本來要拿半錢，他拿二萬給我」等語，被告回以「因為那
    種東西比較嚴重一點，而且數量多的時候比較不好，我也不
    好拿太多放你那裏，因為我拿出來不可能只拿半個，不會為
    了那一點點去拿，這個東西跟皮鞋不一樣，．．．這個做的
    要低調一點，你那邊一天有多少量」等語；與「STEVEN」同
    於七月二十八日之通話譯文中，亦提及「皮鞋要好的、新的
    」，被告回以「你剛才吃的那個就是」、「你就拿一兩好了
    」等語；與「志成」於九十三年八月九日之監聽譯文中，「
    志成」要向被告拿「皮鞋」五千元；與「阿猴」同於八月九
    日之監聽譯文中，阿猴要求「你那邊有無散的，人家要跟我
    拿五張」，被告回以「我很少在出五千的」等語。有通訊監
    察錄音帶譯文，及臺北市政府警察局刑事警察大隊通訊監察
    通話記錄表附卷可佐。
    查公訴人提出之通訊監察錄音帶暨譯文係屬合法搜證，有通
    訊監察書在卷可稽。因通訊監察錄音內容，係機械式紀錄被
    監聽者之通話內容，與供述證據須要自然人觀察、記憶、陳
    述之特質不同，並無供述證據在本質上之不可靠性及不確定
    性，而監聽譯文僅係將監聽錄音帶結果轉譯成文字，應與電
    話監聽錄音同一，至被告與上述「啟安」等人之對話陳述，
    屬被告審判外之自白或對自己不利之陳述，與傳聞法則無關
    ，且被告亦確認通訊監察錄音暨譯文內容所載「小陸」、「
    小祿」部分，即係其本人，且不爭執係其與第三人之對話，
    相關通訊監聽錄音內容與譯文具證據能力，其對話內容具體
    真實，被告辯稱對話只是吹噓膨脹自己云云，是卸責之詞，
    不足採信。是上述監聽譯文被告與「小丁」等人磋商買賣交
    易，惟就買賣之重要事項尚未完成一致之意思表示，又無証
    據証明被告已販出得利，與販賣之構成要件尚屬有間。雖尚
    不足以認定被告販賣第二級毒品之犯行，但已足認被告持有
    上述第二級毒品甲基安非他命期間顯已萌生販賣牟利之意圖
    。
三、扣案研磨器一台、電子磅秤一台、帳冊二本、分裝袋一批、
    藥鏟一支等物，衡以經驗法則，此等設備係為將毒品分裝販
    賣、欲紀錄交易對象金額明細之用，被告如僅為供己施用第
    二級毒品安非他命，實無需添購此等設備，故以此等間接證
    據推論，亦足以認定被告持有上述第二級毒品甲基安非他命
    期間確有販賣第二級毒品甲基安非他命之意圖，而成立意圖
    販賣而持有第二級毒品罪，但未至檢察官所指之販賣第二級
    毒品之階段。研磨器雖鑑定僅驗出葡萄糖成份，固不足以認
    定被告販賣第二級毒品之事實，但並不足以否定被告意圖販
    賣而持有第二級毒品之犯行。
四、被告雖聲請調取被告自93年8月16日至93年8月25日行動電話
    之通聯紀錄，及聲請傳訊「ㄚ鹹」，無非欲以證明扣案甲基
    安非他命並非93年4月初向「阿賢」購得持有。惟查所稱扣
    案甲基安非他命係「ㄚ鹹」寄放為不可採業如前述。且被告
    並未陳報「ㄚ鹹」之真實姓名及地址，自屬無從傳訊。而「
    阿賢」「ㄚ鹹」為綽號，均係依發音而譯以文字，紀錄人員
    不同，故所用文字也不同，警詢及偵查並原審筆錄因而載向
    「阿賢」或載向「ㄚ鹹」購入安非他命，被告竟稱其為不同
    之兩個人，其用意顯在混淆事實，不應進而為無謂的傳訊。
    又移送之警察機關聲請通訊監察書實施電話監聽，已將監聽
    結果移送檢察官，監聽期間為93年5月18日起至93年8月16日
    止，此有監聽錄音及譯文在卷可稽，核閱全卷別無其他93年
    8月16日至同年月25日之監聽錄音紀錄，否則檢察官於起訴
    時自當隨案檢送，被告聲請意旨以被告遭逮捕時，警方中有
    人告知從監聽資料中知悉有人將毒品寄放被告，所稱係無的
    放矢且若果如此，被告既知寄放時間，何於警詢及偵查中一
    再陳明係93年4月初以25萬元新台幣向「阿賢」購入五百公
    克甲基安非他命且依卷附通訊監察書上之記載，及執行監聽
    之警員所提出之監察通訊結果報告（卷附偵查報告）、通訊
    監察通話紀錄表，足見其監聽已在93年8月16日結束下線，
    自屬無從調取所稱93年8月16日以後至同年月25日之監聽錄
    音紀錄。
    綜上所述，本件事證明確，被告意圖販賣而持有第二級毒品
    ，犯行堪以認定，應予依法論科。
五、核被告所為意圖販賣而持有第二級毒品甲基安非他命，係違
    反毒品危害防制條例第五條第二項之意圖販賣而持有第二級
    毒品罪；檢察官認被告涉犯販賣第二級毒品甲基安非他命罪
    嫌等語，惟尚無證據證明被告自始即係基於意圖營利而販入
    甲基安非他命，監聽譯文亦難證明被告已有販出既遂之事實
    ，已如上述，基於罪疑唯輕原則，應認被告先係基於為己施
    用之犯意而購入甲基安非他命，其後始另有營利之意圖而繼
    續持有甲基安非他命。爰依刑事訴訟法第三百條，變更檢察
    官所引應適用之法條。另按九十四年二月二日修正公布之刑
    法總則及分則編，其中諸多條文已修正變動，並均自九十五
    年七月一日施行，自有修正前後之舊、新法比較問題。毒品
    危害防制條例第5條第2項法定刑有併科罰金之規定，茲查被
    告行為後，刑法第三十三條關於罰金刑之計算單位及處罰業
    經修正。修正前刑法第三十三條第五款關於主刑之罰金刑，
    原係規定（銀元）一元以上，另依「罰金罰鍰提高標準條例
    」第一條前段、第三條規定（含七十二年七月二十七日司法
    院、行政院令發布「提高罰金罰鍰倍數及開始施行日期令」
    ，自七十二年八月一日起，將刑法定有罰金各條之罰金數額
    ，均提高為十倍）、「現行法規所定貨幣單位折算新臺幣條
    例」第二條規定（貨幣單位為圓、銀元或元者，以新臺幣元
    之三倍折算之），應為「新臺幣三十元」以上。修正後之刑
    法第三十三條第五款規定則提高為「新台幣一千元以上，以
    百元計算」。經比較新、舊法結果，自以修正前之刑法第三
    十三條第五款較有利於被告，而應適用修正前該條規定。
六、原審審酌被告除自己施用毒品外，竟意圖販賣毒品予他人施
    用，以達其販賣毒品圖謀不法暴利之犯罪目的；又此意圖販
    賣而持有第二級毒品行為所生之危害非僅使多數人之生命、
    身體法益受害，尚且危害社會、國家之健全發展等；及被告
    於偵查及原審審理中始終否認意圖販賣而持有第二級毒品之
    犯行之犯後態度等一切情狀，適用毒品危害防制條例第5條
    第2項、第18條第1項前段、第19條第1項前段、刑法第2條第
    1項前段，修正前刑法第11條前段，就被告意圖販賣而持有
    第二級毒品犯行，科處有期徒刑捌年，扣案甲基安非他命十
    七包（含袋重三百九十二．八０公克，淨重三百八十一．三
    五公克，取樣鑑驗用罄０．二九公克，總餘淨重三百八十一
    ．０六公克）沒收銷燬。用以包裝扣案安非他命之十七包包
    裝袋部分（以含袋重三百九十二．八０公克，減去淨重三百
    八十一．三五公克，包裝袋總重十一．四五公克），及查扣
    研磨器一台、電子磅秤一台、帳冊二本、分裝袋一批、藥鏟
    一支，為被告所有，業據被告供承在卷，且係供犯本案意圖
    販賣而持有第二級毒品罪所用之財物均予沒收。核其認事用
    法並無不合，量刑亦屬平允，原判決應予維持。被告上訴意
    旨仍執陳詞，否認販賣意圖為無理由，應駁回其上訴。
據上論斷，應依刑事訴訟法第368條判決如主文。
本案經檢察官黃全祿到庭執行職務
中　　華　　民　　國　　96　　年　　6 　　月　　1 　　日
　　　　　　　　　刑事第五庭  審判長法　官  吳  敦
                                    法  官  張傳栗
                                    法  官  吳啟民
以上正本證明與原本無異。
如不服本判決，應於收受送達後十日內向本院提出上訴書狀，其
未敘述上訴之理由者並得於提起上訴後十日內向本院補提理由書
（均須按他造當事人之人數附繕本）。
                                    書記官  鄒賢英
中　　華　　民　　國　　96　　年　　6 　　月　　5 　　日
